【裁判字號】    88,上易,1484
【裁判日期】    890321
【裁判案由】    違反專利法
【裁判全文】
臺灣高等法院臺中分院刑事判決              八十八年度上易字第一四八四號
    上  訴  人  臺灣彰化地方法院檢察署檢察官
    被      告  甲○○
    選任辯護人  柯開運
右上訴人因被告違反專利法案件，不服台灣彰化地方法院八十七年度易字第八二四號
，中華民國八十八年二月廿五日第一審判決（起訴案號：台灣彰化地方法院檢察署八
十七年度偵續字第五號），提起上訴，本院判決如左：
    主      文
上訴駁回。
    理      由
一、本案審理結果，認第一審判決被告甲○○（下稱被告）被訴犯有專利法第一百廿
    五條罪嫌，以犯罪不能證明，諭知被告無罪，並無不當，應予維持，並引用第一
    審判決書記載之理由（如附件）。
二、檢察官上訴意旨略以：茲據告訴人己○○（下稱告訴人）具狀，以被告於本案審
    理中所引用之經濟部中央標準局（八六）台專判字○四○二四字第一二六○○四
    號函，為一不具任何專業鑑定之函文，亦非在司法院及行政院協調指定之六十五
    家專業鑑定機構之一，原判決竟不察援用，有欠允當；另原審僅以被告提出之購
    買塑膠化成槽組成各部分之統一發票八紙及證人之證詞，即驟認被告早在七十八
    年間即已從事該扣案物之生產，進而認定告訴人生產之物欠缺新穎性一節，該統
    一發票僅記載品名，並無形狀構造，而證人所證於七十八年間即向被告購買該物
    等詞，經查，證人所證之物與本件爭執之物並不相同，原審法官徒以發票等證物
    即認被告於七十八年間即已生產該物，令人未能信服；況若被告於七十八年間即
    開始生產該物，何以主管機關仍會核准告訴人之專利，又案外人利隆工業有限公
    司等曾以告訴人之產品不具新穎性及進步性為由提出舉發，然均經審定舉發不成
    立在案，有該審定書附卷可稽。綜上所述，被告所為，顯係侵害告訴人之是項新
    型專利等語為由請求上訴，經認其聲請上訴尚非顯無理由，爰提請上訴，請將原
    判決撤銷云云。惟按侵害鑑定報告，並不以經司法院與行政院協調指定之侵害鑑
    定專業機構鑑定之侵害報告為限（參見八十七年法律座談會彙編第三二○頁），
    況專利權證書之核發主管機關為經濟部中央標準局，有無仿冒新型專利，該局最
    清楚，其鑑定內容亦就被告被查獲之塑膠化成槽與告訴人所取得專利之「全自動
    免焊接化成槽」，詳述二者不同處，原審據以採信經濟部中央標準局之鑑定報告
    並無不當。另被告早於七十八年間即利用扣案之塑膠化成槽生產電池組件，業經
    被告提出購置塑膠化成槽組成各部分（包括插板、塑膠桶、塑膠模、絕緣套等）
    之統一發票影本共八紙為證，而證人乙○○亦於原審法院證述其於七十八年間即
    為被告及另一家電池業者廣龍公司製造塑膠化成槽中之鉛條模具，證人丁○○亦
    證述其開設敏捷塑膠股份有限公司，被告之塑膠化成槽其中之Ｕ型及Ｖ型導電槽
    之絕緣體均係其於七十八年間為被告製造，且早於七十八年以前即曾為其他廠商
    作同一產品，證人黃耀  證述其開設大自然企業股份有限公司，並早於八十四年
    間為被告製造塑膠桶（依卷附統一發票記載係八十四年六月二十一日），證人戊○○證述其開設啟發塑膠廠股份有限公司，七十八年間即為被告製造塑膠化成槽
    中之插板即分隔板。況證人丁○○於本院調查時亦明確證稱其出售予被告之絕緣
    套，現仍使用於被告被告訴人報警查獲之塑膠化成槽上（經提示查獲相片令其供
    述），證人戊○○於本院調查時亦明確證稱其出售予被告之分隔板，乃用以在極
    板充電時隔離，現仍使用於被告被告訴人報警查獲之塑膠化成槽上，是堪認被告
    於七十八年間即已使用被警查扣之塑膠化成槽生產電池零件。惟因其未向經濟部
    中央標準局申請專利，或因該局認被告之塑膠化成槽與告訴人獲准專利之「全自
    動免焊接化成槽」確有如鑑定書所載之差異而核准告訴人之專利，尚難因經濟部
    中央標準局已核准告訴人專利，即遽認被告未於告訴人取得該專利權之七十八年
    時即已以扣案之塑膠化成槽生產電池組件。另告訴人之該項專利權雖經利隆工業
    有限公司等舉發不成立，惟被告之塑膠化成槽，既無仿造告訴人取得專利之「全
    自動免焊接化成槽」，即與告訴人之該項專利權經舉發是否成立無涉，本件檢察
    官之上訴，為無理由，應予駁回。
三、據上論斷，應依刑事訴訟法第三百七十三條、第三百六十八條，判決如主文。
本案經檢察官丙○○到庭執行職務。
中      華      民      國    八十九     年      三       月    廿一    日
                                  臺灣高等法院臺中分院刑事第三庭
                                        審判長法  官  方  艤  駐
                                              法  官  吳  信  銘
                          法  官  王  德  麟
右正本證明與原本無異。
不得上訴。
                                              書記官  林  振  甫
中      華      民      國    八十九     年      三       月    廿三    日
                                                                        Ｑ
臺灣彰化地方法院刑事判決                          八十七年度易字第八二四號
    公  訴  人  臺灣彰化地方法院檢察署檢察官
    被      告  甲○○  男五十歲（民國○○○年○○月○日生）
                        住臺中巿大聖街四六七巷十三號
                        身分證統一編號Ｚ000000000號
    選任辯護人  柯開運律師
右列被告因違反專利權案件，經臺灣彰化地方法院檢察署檢察官提起公訴（八十七年
度偵續字第五號），本院判決如左：
    主      文
甲○○無罪。
    理      由
一、本件公訴意旨略以：被告甲○○為彰化縣和美鎮○○○路十二號雅得電池股份有
    限公司負責人，明知「全自動免焊接化成槽」經告訴人己○○向經濟部中央標準
    局申請取得新型第一○三一二七號專利權，且未經己○○之授權，竟自民國八十
    六年間起，於上開公司仿冒本項新型專利生產塑膠化成槽，迄八十六年四月廿三
    日下午一時許為警在上址查獲，扣得仿造之塑膠化成槽八百四十個。
二、按犯罪事實應依證據認定之，無證據不得推定犯罪事實，刑事訴訟法第一百五十
    四條定有明文，本件公訴意旨認被告涉有違反專利法罪嫌係以告訴人指述被告仿
    冒其享有專利權之全自動免焊接化成槽為依據，並以被告所有之扣案「塑膠化成
    槽」經送國立臺灣大學嚴慶齡工業發展基金會合設工業研究中心鑑定結果，業經
    該中心以八十七年四月十六日八七工研究字第○四四號函附鑑定報告書認有仿造
    告訴人之新型專利為佐證，然訊據被告甲○○堅決否認有何不法犯行，並以伊早
    於七十八年間即已使用扣案塑膠化成槽生產電池組件，告訴人係於八十四年間始
    取得專利權，伊使用在先，焉會侵害告訴人專利權等語為辯，經查（一）、本件
    告訴人向經濟部中央標準局申請取得專利權之全自動免焊接化成槽與被告之塑膠
    化成槽雖均屬全自動免焊接化成槽，惟告訴人之化成槽有二托架以放置導電棒，
    被告之化成槽則無，且告訴人之化成槽在導電棒上套設一等間距Ｕ型槽絕緣體亦
    與被告之化成槽之導電棒兩Ｖ型槽間設Ｕ型槽，Ｕ型槽嵌套入Ｕ型塑膠片之構造
    不相同，有經濟部中央標準局（８６）台專判０四０二四字第一二六００四號函
    附意見書可參，是依此意見書，告訴人享得專利權之全自動免焊接化成槽與被告
    之塑膠化成槽並不相同，（二）、被告早於七十八年間即利用扣案之塑膠化成槽
    生產電池組件，業經被告提出購置塑膠化成槽組成各部分（包括插板、塑膠桶、
    、塑膠模、絕緣套等）之統一發票影本共八紙為證，而證人乙○○亦到庭證述伊
    於七十八年間即為被告及另一家電池業者廣龍公司製造塑膠化成槽中之鉛條模具
    ，證人丁○○證述伊開設敏捷塑膠股份有限公司，被告之塑膠化成槽其中之Ｕ型
    及Ｖ型導電槽之絕緣體均係伊於七十八年間為被告製造，且早於七十八年以前即
    曾為其他廠商作同一產品，證人黃耀  證述伊開設大自然企業股份有限公司，並
    早於八十四年間為被告製造塑膠桶（依卷附統一發票記載係八十四年六月二十一
    日），證人戊○○證述伊開設啟發塑膠廠股份有限公司，七十八年間即為被告製
    造塑膠化成槽中之插板即分隔板，並早於六十八年間即為大明公司製造同一產品
    ，分別有言詞辯論筆錄在卷可參，告訴人於該言詞辯論期日對證人證詞及被告提
    出之統一發票之真正均不爭執，對被告表示其於七十八年間，即以扣案塑膠化成
    槽從事生產一節亦不否認，僅表示其塑膠化成槽之分隔板間隔較寬，較不易跳電
    云云，然加寬電極間距離以避免跳電僅屬極普通之電學常識，並不具新穎性，況
    亦無事證證明被告之塑膠化成槽因電極距離較窄即會有跳電現象，告訴人所述之
    改進是否確具實用性自有疑義，而被告早於七十八年間即已裝置完成扣案塑膠化
    成槽，再依前揭證人等所述，電池同業亦早於告訴人取得塑膠化成槽專利權前即
    已向證人等購買同類零件，則告訴人之發明是否確具新穎性，而非坊間習見技術
    亦大有疑義，告訴人始終無法具體說明其專利事項較告訴人及其他電池同業之塑
    膠化成槽有何技術先進之處，除前揭電極距離一點外，僅能泛稱其型式及塑膠桶
    之大小不同云云，惟被告及大明、廣龍等公司既早於七十八年間或七十八年以前
    即已向前揭證人大批購買塑膠化成槽之各個組成部分並從事生產，告訴人出身大
    明公司業經告訴人自承在卷，該項技術是否屬坊間習用技術伊心知肚明，其迄八
    十四年間，始以其在大明公司習得之技術略加修改取得產品專利權，即藉此興訟
    而扣押被告早已從事生產之大批生產器具，告訴人行為是否確具正當性，是否屬
    權利濫用實大有商議之處，綜核上情，本件被告早於七十八間即以扣案塑膠化成
    槽從事生產，告訴人之專利事項不具新穎性，僅屬坊間習見技術，告訴人既迄八
    十四年間始取得專利權，自難謂被告於七十八年購置塑膠化成槽從事生產之行為
    具備仿冒之故意，是本件被告犯罪不能證明，應依法諭知無罪判決。
三、據上論斷，應依刑事訴訟法第三百零一條第一項，判決如主文。
本案經檢察官林忠義到庭執行職務。
中      華      民      國    八十八    年      二      月    二十五    日
                                    臺灣彰化地方法院刑事第三庭
                                        法      官  姚  勳  昌
右正本証明與原本無異
如不服本判決，應於送達後十日內向本院提出上訴狀( 須附繕本 )。
                                        法院書記官  范  鳳  月
中    華    民    國      八  十  八   年     三      月        一      日


司法院資訊處製作；財團法人民間司法改革基金會備份。
